臺灣臺北地方法院民事裁定
110年度訴字第4697號
原      告  AW000-A108200

            AW000-A108200之夫

共      同
訴訟代理人  李孟翰律師
被      告  楊鈞翊  
訴訟代理人  蔡佩儒律師
上列當事人間請求損害賠償等事件，本院裁定如下：
    主  文
本件移送臺灣桃園地方法院。
    理  由
一、按訴訟之全部或一部，法院認為無管轄權者，依原告聲請或
    依職權以裁定移送其管轄法院，民事訴訟法第28條第1項定
    有明文。次按訴訟，由被告住所地之法院管轄；因侵權行為
    涉訟者，得由行為地管轄，民事訴訟法第1條第1項前段、第
    15條第1項分別亦有明文。又所謂行為地，凡為一部實行行
    為地或其一部行為結果發生之地皆屬之（最高法院56年台抗
    字第369號民事判決先例意旨參照）。民事訴訟法第一編第
    一章第一節有關管轄之規定，除作為各法院間分配事務之依
    據外，更有考量被告應訴之方便、法院調查證據之難易、距
    離證據及訟爭標的物之遠近等因素決定民事訴訟事件管轄權
    之劃分，因此，即以民事訴訟法第1條至第2條所示「以原就
    被」之原則為骨幹，並依各類事件之性質，分別適用同法第
    3條至第20條特別審判籍之規定，將管轄權為妥適分配。
二、原告起訴主張：被告甲○○與被告AW000-A108200（下稱A 女
    ）二人係大學同學，於25、26年前係男女朋友關係，分手後
    各自嫁娶，於民國108年5、6月間，透過臉書通訊軟體互有
    聯繫，被告藉詞邀約原告A女至澎湖地區遊玩，原告A女不疑
    有他而應允之，2人於108年7月4日下午5時許，搭機抵達澎
    湖機場後，搭乘由被告友人楊宗霈駕駛之自小客車前往澎湖
    縣○○市○○路00號「幸運海彎海景民宿」入住，詎被告酒後萌
    生歹念，於同年7月5日凌晨1時、4時許，及同年7月6日晚間
    某時，在上開民宿3樓房間內，各以強暴之方式對原告A女為
    強制性交之行為；嗣本案經原告A女對被告提起妨害性自主
    告訴，經檢察官為不起訴處分確定，被告已侵害原告A女之
    身體權、性自主權，且原告AW000-A108200之夫即A女配偶（
    下稱B男）因與A女親密關係所生之身分法益亦受侵害。嗣原
    告A女封鎖被告之LINE帳號，被告竟撥打電話至原告A女之胞
    弟，要求原告A女胞弟轉達原告A女必須回覆被告訊息，且在
    LINE通訊軟體之「個性簽名」狀態上，發表危害A女生命、
    身體安全之文字訊息，使原告A女心生畏懼，侵害原告A女之
    意思決定、精神活動之自由。致原告A女、B男均受有非財產
    上損害，爰依民法第184條第1項前段、第195條第1項規定，
    請求㈠被告應給付原告A女新臺幣350萬元，及自起訴狀繕本
    送達翌日起至清償日止，按週年利率5%計算之利息。㈡被告
    應給付原告B男新臺幣200萬元，及自起訴狀繕本送達翌日起
    至清償日止，按週年利率5%計算之利息。 
三、經查：
  ㈠按以網際網路為媒介之侵權行為，因網際網路有無遠弗屆之
    特性，科技進步已使侵權行為打破物理上空間之限制，此屬
    立法者於立法時所未能考量之情形，如仍單純將網路侵權行
    為之實行行為地或結果發生之地均納入民事訴訟法第15條第
    1項範疇，顯與前述法院調查證據之難易、距離證據及訟爭
    標的物之遠近之立法目的有違，亦使被告對於未來將應訴之
    法院無預見可能性而造成極大不便，則自應以網路侵權行為
    與法院管轄之地域間有特殊性，始足認定該地域屬上揭民事
    訴訟法第15條第1項規定所稱之網路侵權行為地而有管轄權
    ，倘原告主張之侵權行為與起訴法院管轄區域無上開特殊性
    可言，該法院除仍適用其他特別審判籍之規定而有管轄權外
    ，即應回歸民事訴訟法第1條至第2條普通審判籍之規定為法
    院管轄權之認定，以免原告任意創設對自己有利管轄權，藉
    以規避民事訴訟法管轄制度之目的。另關於管轄權之有無，
    應依原告主張之事實，按諸法律關於管轄之規定而為認定，
    與其請求之是否成立無涉（最高法院65年台抗字第162號民
    事判決先例意旨參照），然受訴法院有無管轄權，法院應依
    職權調查，倘調查結果，無證據證明原告所主張侵權行為地
    屬實，即不能以原告主張之侵權行為地，決定管轄權之法院
    。
  ㈡原告雖主張被告於不詳地點透過行動電話連結登入LINE通訊
    軟體，於LINE通訊軟體上張貼足以恐嚇A女之個性簽名，且
    於不詳地點撥打電話給原告A女胞弟，告知婚外情之事，侵
    害A女之名譽權，且要求原告A女胞弟轉知A女要回覆訊息，
    使A女心生畏懼。則原告主張以原告A女胞弟收到電話之地點
    於臺北家中，故侵權行為之結果地於本院轄區內，則本院有
    管轄權等語（本院卷1第13頁、本院卷2第97、98頁）。
  ㈢然查，依原告A女、B男所主張之性行為發生地係在澎湖，而
    被告撥打電話、上網之地點均在桃園地區（本院卷二第98頁
    ），則就原告A女主張性自主權、身體權受侵害及原告B男主
    張配偶權遭侵害之行為，係發生於澎湖地區；而原告A女主
    張被告使用手機、使用LINE軟體侵害原告A女之名譽權、自
    由權，侵權行為地則應以被告使用手機之地點桃園為侵權行
    為地。原告主張本院為侵權行為地，並未提出何積極證據說
    明被告係於本院轄區何處實行侵權行為，僅以住在臺北之原
    告A女胞弟接獲被告來電要求轉知A女訊息，即主張此為原告
    A女名譽權、自由權遭受侵害之侵權行為地，實有過度擴張
    解釋侵權行為結果發生地及原告創設有利管轄權之虞。是被
    告主張本院並無管轄權（本院卷二第2至3頁），實屬有據。
     
  ㈣綜上，依原告之主張及所提之證據，尚難以以原告主張之侵
    權行為地，決定管轄權之法院。從而，依前揭規定及說明，
    本件應由被告住所地之臺灣桃園地方法院管轄，原告向無管
    轄權之本院提起本件訴訟，顯係違誤，爰依民事訴訟法第28
    條第1項規定，依職權移送臺灣桃園地方法院。
四、爰裁定如主文。
中　　華　　民　　國　　110 　年　　10　　月　　7 　　日
                  民事第二庭  法  官  林怡君
以上正本係照原本作成。
如不服本裁定應於送達後10日內向本院提出抗告狀，並繳納抗告
費新臺幣1,000元。 
中　　華　　民　　國　　110 　年　　10　　月　　7 　　日
                              書記官  陳俐妙